【裁判字號】    98,聲判,12
【裁判日期】    980531
【裁判案由】    聲請交付審判
【裁判全文】
臺灣士林地方法院刑事裁定              98年度聲判字第12號
聲  請  人  丙○○
代  理  人  李勝雄律師
被      告  乙○○
            丁○○
            甲○○
上列聲請人因被告等侵占等案件，不服臺灣高等法院檢察署檢察
長駁回再議之處分（98年度上聲議字第575 號），聲請交付審判
，本院裁定如下：
    主  文
聲請駁回。
    理  由
一、聲請交付審判意旨略以：
  (一)聲請人雖曾於民國93年3 月10日對被告3 人提起民事確認繼
    承權訴訟，非當然於該時即知被告3 人有侵占、背信之犯罪
    事實，被告乙○○於93年8 月間尚與聲請人洽談收購股份和
    解事宜，聲請人自不知被告等竟欲侵占其股利、背信不發放
    股利，且93年之盈餘分配須待年終始得確定，92年之盈餘分
    配亦須於93年5 月底申報營利事業所得稅完成後經股東會決
    議後使得為之，聲請人於93年3 月30日自不可能知悉被告不
    發放92年盈利分配，加以被告如前述於93年8 月間尚與聲請
    人價談收購股份事宜，故聲請人係遲至93年12月間始確認被
    告等人有侵占、背信犯行，於94年2 月1 日提出告訴並未逾
    6 個月告訴期間，且因侵占、背信行為係連續發生或持續之
    狀態，該6 個月告訴期間自以聲請人知悉犯人最後依次行為
    或行為終了時起算，故被告持續不發放股利而侵占、被信之
    犯罪行為狀態既至今仍存在，則聲請人之告訴自始未逾告訴
    期間。
  (二)另重慶堂國藥號係以信託方式讓與被告乙○○，故聲請人於
    88 年 、90年、91年皆有獲發重慶堂國藥號之股息，而被告
    於臺灣臺北地方法院93年度家訴字第58號中曾當庭表示聲請
    人有1/3 之股份非1/6 云云，且聲請人之母、姐皆曾提及被
    告乙○○欲向聲請人蒐購股份，另有中藥商業同業工會理事
    長黃錦祥及戴銘錫先生受聲請人委請而居中協調故知悉聲請
    人擁有股權，在在顯示聲請人對重慶堂國藥號確有股權存在
    ，則聲請人既對重慶堂國藥號有股權而遭被告等拒不承認，
    故自93年起未發放股息予聲請人，自屬侵占、背信等犯行明
    確。
  (三)再聲請人之房屋遭被告丁○○佔用使用中，初以照顧母親為
    由辯稱並無惡意，惟聲請人之母業於96年9 月23日辭世，被
    告至今仍佔有使用該屋並拒不歸還該房屋之所有權狀，則被
    告丁○○竊佔聲請人所有之建物至為明顯云云。
二、按告訴人不服上級法院檢察署檢察長或檢察總長認再議為無
    理由而駁回之處分者，得於接受處分書後10日內委任律師提
    出理由狀，向該管第一審法院聲請交付審判。法院認為交付
    審判之聲請不合法或無理由者，應駁回之。刑事訴訟法第25
    8 條之1 、第258 條之3 第2 項前段，分別定有明文。
三、本件聲請人以被告乙○○、甲○○、丁○○犯侵占等罪，向
    臺灣士林地方法院檢察署提出告訴，經該檢察署檢察官為不
    起訴處分後（96年度偵續一字第20號），聲請人不服，聲請
    再議，亦經臺灣高等法院檢察署檢察長以再議為無理由而處
    分駁回再議（98年度上聲議字第575 號）。而該處分書於98
    年2 月11日對聲請人為送達，因未獲會晤本人，亦無受領該
    文書之同居人或受僱人，而將處分書寄存於臺北市政府警察
    局中正第一分局仁愛派出所，聲請人於98年2 月18日向本院
    聲請交付審判，程序上並無不合，先予敘明。
四、按告訴乃論之罪，其告訴應自得為告訴之人知悉犯人之時起
    ，於6 個月內為之，刑事訴訟法第237 條第1 項定有明文。
    又於直系血親、配偶或同財共居親屬，或其他五親等內血親
    、三親等內姻親之間，犯侵占罪、詐欺及背信罪等財產上犯
    罪，均須告訴乃論，刑法第338 條、第343 條亦分別有明文
    。復按告訴乃論之罪，其告訴已逾告訴期間者，應為不起訴
    之處分，刑事訴訟法第252 條第5 款亦定有明文。查本件聲
    請人與被告乙○○、丁○○間為2 等親旁系血親，另與被告
    甲○○間為2 親等旁系姻親等情，有卷附之法務部3 等親親
    屬查詢結果資料在卷可參，本件聲請人既認被告3 人共同涉
    有刑法第336 條第2 項之業務侵占罪嫌及同法第342 條第1
    項之背信罪嫌，依同法第324 條第2 項及第338 條、第343
    條等規定，均須告訴乃論，自應於知悉犯人之時起6 個月內
    提出告訴，始為適法。
五、經查，本件聲請人固於94年2 月1 日以被告乙○○違背父親
    章鳴鸞所聲明信託管理財產之義務，未將信託財產回歸父親
    遺產，甚將信託所得之財產挪為己用，而認被告乙○○此部
    分涉有背信罪嫌；另被告乙○○、丁○○及甲○○涉嫌侵占
    父親章鳴鸞之應繼遺產，拒為遺產分割，而認被告3 人就此
    部分涉犯侵占罪嫌；且被告乙○○、甲○○藉經營重慶堂國
    藥號及重慶堂貿易有限公司業務之便，挪用應繼產業商號及
    公司之營業收入，並轉為自身所投資之股票及土地之用，而
    認被告乙○○、甲○○涉犯背信及侵占罪嫌，而向臺灣臺北
    地方法院檢察署具狀提出刑事告訴，此有聲請人提出之刑事
    告訴狀存卷可佐（見臺灣臺北地方法院檢察署94年度他字第
    1372號卷第1 至第4 頁），惟聲請人丙○○因認其對重慶堂
    國藥號及重慶堂貿易有限公司有3 分之1 之繼承權，且認被
    告乙○○登記為重慶堂國藥號之獨資負責人、被告甲○○擔
    任重慶堂貿易有限公司之經理，將重慶堂國藥號及重慶堂貿
    易有限公司之財產據為己有，而侵害聲請人之繼承權，已於
    93年3 月30日向臺灣臺北地方法院對被告3 人提起確認繼承
    權之訴，此有臺灣臺北地方法院93年度家訴字第58號判決影
    本存卷可參，足認聲請人於該確認繼承權存在之訴所主張之
    事實，實已明確知悉被告3 人涉有侵占、背信等罪嫌。雖聲
    請人認對被告等人提起確認繼承權存在之訴非必然知悉被告
    等人涉有侵占、背信罪嫌，然聲請人於起前揭確認繼承權等
    民事訴訟起訴狀內，即已載明：「一、.... ， 父親章鳴鸞
    所遺留產業卻悉由被告乙○○所佔有，父親所遺留產業計有
    重慶堂國藥號（遭）被告乙○○登記為渠獨資、重慶堂貿易
    有限公司所登記之其他股東具均係人頭股東，印鑑及現金、
    支票、存貨等實際悉由渠（即被告乙○○、丁○○）獨攬，
    被告甲○○則自行充任公司經理，圖悉數霸佔。二、故重慶
    堂國藥號、重慶堂貿易有限公司及其衍生之生意、產業並非
    由紹武一人獨有，亦非紹武及紹毅二人共同佔有。該商號及
    公司等之各股東不應對其他股東有侵占、背信、違用公款之
    行為。
    五、本案繼承遺產之權，其應繼分應由原告（即聲請人）與
    被告乙○○、丁○○立於同等繼承之地位，豈可任由被告所
    剝奪併應歸還所侵佔之股份及盈餘」，顯見聲請人於提起該
    確認繼承權之訴，即係以被告3 人涉嫌涉有侵占、背信罪嫌
    為其主張，難認其於該民事訴訟當時，並不知悉被告等人涉
    有侵占、背信罪嫌。另聲請人於偵查中亦自承：伊因93年起
    未取得盈利分配，始對被告3 人提出本件告訴等語。顯見聲
    請人至遲已於93年3 月30日即已知悉被告3 人涉有其所指之
    侵占及背信罪嫌，然聲請人卻於94年2 月1 日始具狀提出本
    件告訴，足認其所提起之告訴已逾6 個月之告訴期間。
六、綜上以觀，原不起訴處分書及駁回再議處分書均認本件聲請
    人對被告3 人所提起之告訴部分因已逾6 個月告訴期間而為
    不起訴處分書等情，業經本院調閱卷宗查核無誤，且原處分
    所載證據取捨及事實認定之理由，尚無違背經驗法則、論理
    法則及證據法則，是原檢察長以聲請人所提之告訴已逾告訴
    期間，予以駁回再議之聲請，亦無不當。本院認本件並無任
    何得據以交付審判之事由存在，聲請人聲請交付審判為無理
    由，應予駁回。
七、依刑事訴訟法第258 條之3 第2 項前段，裁定如主文
中    華    民    國    98    年    5     月    31    日
                  刑事第六庭審判長法  官  汪梅芬
                                  法  官  楊皓清
                                  法  官  莊明達
以上正本證明與原本無異。
本件不得抗告。
                                  書記官  劉欣怡
中    華    民    國    98    年    5     月    31    日


司法院資訊處製作；財團法人民間司法改革基金會備份。
